最高法院刑事判決　　　　　　　　　　　　　　　　九十三年度台上字第二０三號
　　上　訴　人　甲○○
　　選任辯護人　林維毅律師
右上訴人因違反公職人員選舉罷免法案件，不服台灣高等法院高雄分院中華民國九十
二年十月二十二日第二審判決（九十二年度選上訴字第三七號，起訴案號：台灣高雄
地方法院檢察署九十一年度偵字第九五號），提起上訴，本院判決如左：
    主  文
上訴駁回。
    理  由
按刑事訴訟法第三百七十七條規定，上訴於第三審法院，非以判決違背法令為理由，
不得為之。是提起第三審上訴，應以原判決違背法令為理由，係屬法定要件。且必須
依據卷內資料為具體之指摘，並足據以辨認原判決已具備違背法令之形式，始屬相當
。本件原判決認定上訴人甲○○參選高雄市第六屆楠梓區宏榮里里長選舉，竟於民國
九十一年五月二十二日下午三時許，至該里左楠路七號之五向里民嚴德君買票，欲交
付新台幣（下同）二千元行求嚴德君及其家屬嚴宣淨將選票投給上訴人。惟為嚴德君
當場拒絕。同年月二十三日下午八時三十分許，上訴人又至同里宏毅二路南四巷三十
四號對里民鄭徐玉枝賄選，交付二千元予鄭徐玉枝，央請鄭徐玉枝與其家屬鄭延緯投
票予上訴人。但鄭徐玉枝並無收受賄款之意思，將上情轉告另一候選人李重雄後，向
警察提出檢舉並交出該二千元賄款為證等情。係以上開事實，業據證人嚴德君、鄭徐
玉枝分別於警詢及偵、審中證述綦詳，核與另一證人李重雄證稱之情節相符，並有賄
款二千元現鈔扣案為證。復敘明嚴德君在原審證陳其於警詢時供述上訴人拿二千元，
於偵查中說一千元，係因其家中有二票，所以說共二千元，一票是一千元；另嚴德君
之第一次警詢筆錄，記載上訴人行求日期為九十一年五月二十二日（星期三），第二
次警詢筆錄卻記錄為九十一年五月二十四日（星期三），後者應係警員誤載，該嚴德
君之證詞並無矛盾。以及扣案之二千元現鈔送鑑定，雖未能檢驗出上訴人指紋，但該
紙鈔係流動性貨幣，其上有多數指紋線重疊，致缺乏清楚紋路而無從比對，惟該紙鈔
證物為證人鄭徐玉枝所提出，自可為佐證，尚難因未驗出上訴人之指紋而為其有利之
認定等情。因認事證明確，乃撤銷第一審判決，改判仍論處上訴人連續對於有投票權
之人，行求賄賂，而約其投票權為一定之行使罪刑。而以上訴人否認犯行，所辯鄭徐
玉枝係另一候選人李重雄策動檢舉，證言真實性可疑，又嚴德君住處有狗，無法進入
行賄各情，係飾詞卸責，如何不足採信；暨證人謝淑顯、林阿福、吳清正之證詞，如
何不足為有利於上訴人之認定，均於判決理由中詳予指駁及說明。從形式上觀察，原
判決並無認定事實不依證據或理由不備等違法情事存在。上訴人上訴意旨略以，(一)、
新修正刑事訴訟法第一百五十九條第一項已規定：「被告以外之人於審判外之言詞或
書面陳述，除法律有規定者外，不得作為證據。」原判決仍採信無證據能力之證人嚴
德君、鄭徐玉枝在警詢之陳述，作為證據，顯欠允當。且該二人之陳述，並無新修正
刑事訴訟法第一百五十九條之三所規定「經證明具有可信之特別情況」，自屬欠缺證
據能力。(二)、「被告以外之人於偵查中向檢察官所為之陳述，除顯有不可信之情況者
外，得為證據。」新修正刑事訴訟法第一百五十九條之一第二項定有明文。原判決未
說明嚴德君、鄭徐玉枝在偵查中之陳述，如何並無「顯有不可信之情況」，即採為證
據，理由自屬不備。(三)、鄭徐玉枝係透過另一候選人李重雄提出檢舉，自有可疑，且
鄭徐玉枝曾因其兒子欲調回右昌國小教書之事，請託李重雄幫忙，已欠李某人情，可
能因此配合李重雄提出不實檢舉。(四)、鄭徐玉枝提出為證之千元紙鈔二張，經鑑定「
未採獲可資比對之指紋」，不足為不利被告之證明。(五)、嚴德君係由楠梓警察分局策
動為證，李重雄又參與其事，則顯經李重雄策動嚴德君誣指上訴人買票，否則嚴某何
須隱瞞其認識李重雄。(六)、嚴德君在警詢中，先指上訴人於九十一年五月二十二日向
伊買票，嗣改稱同年月二十四日買票，前後不符；且對上訴人交付賄款之金額，或曰
二千元，或謂一千元，亦有矛盾；就上訴人如何買票之經過情節及上訴人未先核對戶
口名簿，亦前後供述歧異，不合常理。(七)、原審依憑重大瑕疵之鄭徐玉枝、嚴德君之
證詞，認定上訴人犯罪，難昭折服等語。惟查，新修正刑事訴訟法係於九十二年二月
六日經總統公布施行，而同日公布施行之新修正刑事訴訟法施行法增訂第七條之三復
規定：「中華民國九十二年一月十四日修正通過之刑事訴訟法施行前，已繫屬於各級
法院之案件，其以後之訴訟程序，應依修正刑事訴訟法終結之。但修正刑事訴訟法施
行前已依法定程序進行之訴訟程序，其效力不受影響。」本件係於九十一年十月八日
起訴繫屬於第一審法院，則鄭徐玉枝、嚴德君二人在警詢或偵查中作證，均在新修正
刑事訴訟法施行前依舊訴訟法法定程序踐行之訴訟程序，依上開規定，其效力不受新
修正刑事訴訟法之影響。是前開上訴意旨第(一)、(二)點所為論述，於法不合。至其餘上
訴意旨所云，係專憑己見，對事實審法院認事、採證職權之適法行使、及原判決已說
明論斷之事項，任意爭執，俱非合法之第三審上訴理由。本件上訴非以原判決認事、
採證有何違背法令為具體指摘，不足據以辨認原判決已具備違法之情事。其上訴違背
法律上之程式，應予駁回。
據上論結，應依刑事訴訟法第三百九十五條前段，判決如主文。
中　　　華　　　民　　　國　　九十三　　年　　　一　　　月　　 十五 　　日
                              最高法院刑事第六庭
                                  審判長法官  吳　雄　銘
                                        法官  池　啟　明
                                        法官  石　木　欽
                                        法官  郭　毓　洲
                                        法官  吳　三　龍
      右正本證明與原本無異
                                              書  記  官
中　　　華　　　民　　　國　　九十三　　年　　　一　　　月　　二十七　　日
                                                                       ：
